【裁判字號】    90,上易,329
【裁判日期】    900531
【裁判案由】    恐嚇
【裁判全文】
臺灣高等法院高雄分院刑事判決                      九十年度上易字第三二九號
    上  訴  人
    即  被  告  丁○○
    輔  佐  人  乙○○
    輔  佐  人  丙○○
右上訴人因恐嚇案件，不服臺灣高雄地方法院八十九年度易字第三○九○號，中華民
國八十九年十二月十九日第一審判決（起訴案號：臺灣高雄地方法院檢察署八十九年
度偵字第一三○二五號）提起上訴，本院判決如左：
    主  文
上訴駁回。
丁○○緩刑貳年。
    事  實
一、丁○○為高雄縣警察局六龜分局之警員，因關心其父丙○○另案控告鄰人朱天生
    妨害自由案件（原審法院八十九年度易字第八四七號），乃利用休假陪同其父開
    庭，於八十九年三月十四日上午十時三十分許，在高雄縣鳳山市○○路一百號台
    灣高雄地方法院鳳山簡易庭開庭審理前，見甲○○在該法庭一樓大樓等候懷疑欲
    為朱天生作證，丁○○竟上前對甲○○恫稱：「你不要做證人，我知道你家住哪
    裡，我是帶槍之員警」等語，甲○○聞言後心生畏懼，致生危害於甲○○之安全
    。
二、案經甲○○訴由高雄縣警察局鳳山分局報請台灣高雄地方法院檢察署檢察官偵查
    起訴。
    理  由
一、訊據上訴人即被告丁○○矢口否認有何恐嚇犯行，辯稱：被告丁○○家人因住家
    隔壁遭曾月玉開設卡拉ＯＫ長期妨害安寧，遂向管區警員莊惠明檢舉，因莊某與
    曾女友好，因此檢舉無效，改向分局檢舉，莊某則因此遭警局處分而與丁○○家
    人結怨，而朱天生亦為曾月玉之鄰居且與曾女交好，其為曾女開設卡拉ＯＫ之事
    亦曾幫曾女出頭，遂展開對丁○○家人一連串報復，譬如丟擲花瓶至被告住家二
    樓及破壞被告門前汽車等，被告父親丙○○始對朱天生提出妨害自由告訴（即原
    審法院八十九年度易字第八四七號案件），惟該案於八十九年三月十四日開庭審
    理時，出庭之證人係莊惠明警員，並非甲○○，且朱天生也從未聲請法院傳訊甲○○，被告亦不認識甲○○，何能知曉沈某要出庭作證甚至在法庭恐嚇，而本件
    證人莊惠明及朱天生與被告素有仇怨，除上述妨害自由案件外，在八十八年被告
    家人尚與曾月玉、沈能強（即告訴人甲○○之兄）、莊惠明發生傷害事件，又豈
    能期待其等為客觀公正之證言？況證人莊惠明、朱天生及被害人甲○○對被告恐
    嚇之說詞用語並不完全一致，亦啟人疑竇云云，輔佐人一同上之主張。惟查，前
    開事實，迭據告訴人甲○○於警訊、偵查、原審及本院中指述綦詳不移，並經證
    人朱天生於偵查中證稱：「因為被告父親告我妨害自由，甲○○前往要去做不在
    場證明，當時沈某在看告示牌，丁○○從後面過來說你不要做證，我是配槍警員
    ，隨時都有槍，你家住哪裡我知道，你給我小心，導致甲○○沒有幫我作證，當
    天我上午十一點半就陪甲○○到鳳山市忠孝派出所備案」，及證人莊惠明、莊進
    參於原審審理時分別到庭證稱：「八十九年三月十四日上午我有到簡易法庭去，
    因朱天生要來開庭，我過來關心，當時我們在電梯口聊天，被害人甲○○在民事
    第一法庭外面看法院平面圖，被告丁○○走到他後面，我離被害人甲○○距離約
    三、四步，我聽到丁○○說，你如果要幫朱天生作證，不用亂講話，我是有帶槍
    的，我也知道你家住哪裡，甲○○就走過來說他被恐嚇了，我就跟他說我有聽到
    」、「當天我是因朱天生的案子過來作證，我當時是與朱天生、甲○○一同到法
    院來，是我開車的，到達後我去停車，他們先進去，開完庭後我聽甲○○說他被
    被告恐嚇，當天丁○○也有在法院，證人莊惠明也有來法院，我有跟被害人去報
    案」等語明確，且有載明八十九年三月十四日上午十一時四十五分報案之派出所
    受理各類案件紀錄表一份附於偵查卷可稽，復經原審及本院調取原審法院八十九
    年度易字第八四七號刑事卷宗核閱後，得知八十九年三月十四日上午該案確實有
    於本院鳳山簡易庭開庭審理。觀諸告訴人所指述被告恐嚇之言詞，與證人朱天生
    、莊惠明所述證詞雖略有出入，然其語意大致相符，而此事發生距今有相當時日
    ，一般人在正常情況下對於口頭之話語本來記憶即無法相當清晰，自然不能因上
    開證人、被害人之用詞略有出入而認其等所述不實。又被告雖稱證人朱天生、莊
    惠明與其素有怨隙，縱係屬實，亦不能當然認為其等之證詞係蓄意誣陷，況另證
    人莊進參所為證詞亦與上述二證人所述大致相符，而告訴人甲○○與被告並無何
    仇怨，又豈會為達誣陷被告之目的，與證人朱天生等共謀為不實之指訴？又告訴
    人於八十九年三月十四日開庭審理當天，既係與證人朱天生一同前來，被告自然
    明顯可知告訴人係朱天生之友人，為免告訴人前去為朱天生有利之證詞，被告出
    言恐嚇告訴人並不違常情，參以本件被告丁○○及告訴人甲○○於本院送請法務
    部調查局作測謊鑑定，據該局採控制問題法、混合問題法鑑定結果：被告丁○○
    稱：（一）案發日其未於庭外找甲○○；（二）案發日其未向甲○○說其係帶槍
    員警；（三）案發日其未叫甲○○不要出庭作證。經測試呈情緒波動之反應，研
    判有說謊；另就告訴人甲○○稱：（一）案發當日丁○○有於庭外找伊；（二）
    案發當日丁○○有說其係帶槍之警員；（三）案發當日前其有與丁○○見過面，
    經測試未呈情緒波動之反應，研判未說謊，此有法務部調查局鑑定通知書（９０
    ）陸（三）字第９０１３２９１２號乙紙在卷可參，按測謊鑑定，係依一般人在
    說謊時，會產生遲疑、緊張、恐懼、不安等心理波動現象，乃以科學方法，由鑑
    定人利用測謊儀器，將受測者之上開情緒波動反應情形，加以紀錄，用以分析判
    斷受測者之供述是否違反其內心之真意，而屬虛偽不實，故測謊鑑定，倘鑑定人
    具備專業之知識技能，復基於保障緘默權而事先獲得受測者之同意，所使用之測
    謊儀器及其測試之問題與方法，又具專業可靠性時，該測謊結果，如就有利之供
    述，經鑑定人分析判斷有不實之情緒波動反應，依補強性法則，雖不得作為有罪
    判決之唯一證據，但非無證據能力，仍得供裁判之佐證 (最高法院八十八年度台
    上字第二九三六號判決可資參照），是本件測謊鑑定，既為被告所同意接受測試
    ，且施測者又為法務部內具備此項專業之知識技能者，則該項鑑定結果自得引為
    不利被告之佐證，至被告丁○○之父丙○○、母黃華素月於本院中證稱，當日被
    告並無找甲○○談過話云云，查與上開事證顯示事實不符，要係迴護之詞，本院
    不採。本件事證業臻明確，被告空言否認，其輔佐人所為主張，實不足採，被告
    犯行堪以認定。核被告所為，係犯刑法第三百零五條之恐嚇罪。
二、原審因而適用刑法三百零五條、第四十一條，罰金罰鍰提高標準條例第一條前段
    、第二條，並審酌被告身為人民保母，因護父心切，一時失慮，出言恐嚇，致涉
    刑章，告訴人所生危害，犯後態度等一切情狀，爰量處有期徒刑三月，並諭知易
    科罰金之折算標準。經核原判決認事用法尚無不合，量刑亦稱妥適，被告上訴意
    旨否認犯罪，指摘原判決不當，為無理由，應予駁回。查被告未曾受有期徒刑以
    上刑之宣告，有卷內前科表可查，因護父心切，致滔法網，經此偵審判刑程序教
    訓，應知警惕諒無再犯之虞，本院認所宣告之刑，以暫不執行為適當，併諭知緩
    刑二年，以勵自新。
據上論斷，應依刑事訴訟法第三百六十八條，刑法第七十四條第一款，判決如主文。
本案經檢察官董明正到庭執行職務。
中    華    民    國         九十       年      五      月    三十一    日
                              臺灣高等法院高雄分院刑事第八庭
                                  審判長法官  郭雅美
                                        法官  洪兆隆
                                        法官  莊飛宗
右正本證明與原本無異。
不得上訴。
                                      書記官  張宗芳
中    華    民    國         九十       年      六      月      四      日
附錄：本判決論罪科刑法條全文
刑法第三百零五條
以加害生命、身體、自由、名譽、財產之事恐嚇他人，致生危害於安全者，處二年以
下有期徒刑、拘役或三百元以下罰金。
                                                                      Ｈ


司法院資訊處製作；財團法人民間司法改革基金會備份。
